# 长期股权投资权益法核算问题

提问人：二月风筝 时间：2017-03-29 22:37:44
陈版主，请教一个长期股权投资问题，案例背景如下：A公司于 2009 年与其他股东共同成立B公司，B公司注册资本 10000 元，投资成本为 3500 万元，享有35%份额，采用权益法核算。 2015 年 9 月 30 日B公司所有者权益总额为 16000 万元，A公司对B公司长期股权投资账面价值为 5600 万元（ 16000 35% ）。 B 公司股东会决定以 2015 年 9 月 30 日为基准日所有股东共同对 B 公司增资，增资基准日 B 公司经的审计净资产与账面价值相同（具有证券审计资质的 C 事务所负责此次审计工作并出具审计报告及验资报告）。此次增资 A 公司出资3000 万元，占增资后股权比例为 40% 。增资后 B 公司所有者权益总额为 21000 万元（假设 10 月 1 日所有股东均完成增资）。 A 增资后对B 公司长期股权投资账面价值 8600 万元，享有 B 公司所有者权益总额为 8400 万元（ 21000 40%）。此次增资A公司投资成本大于B公司所有者权益份额 200 万元（类似于商誉），不调整长期股权投资价值。 2014 年、 2015 年B公司财务报表均由C会计师事务所审计， 2015 年底经审计净资产为 22500 万元，A公司已按权益法确认投资收益及其他权益变动。 2016 年，因B公司需在A股上市，改为聘请D会计师事务所审计，并出具了 2014 至 2016 三年期审计报告，该审计报告于 2017 年 2 月 15 日经B董事会决议对外报出。但D事务所出具的审计报告显示， 2014 年、 2015 年B公司所有者权益除股本外，其余权益类报表项目及年度净利润均与C事务所的审计结果有较大差异。C会计师事务所系D会计师事务分所！问题： 1 、A公司针对B公司审计结果出现的差异如何处理，是否作为差错更正？是否涉及 2015 年第一次增资时享有的B公司所有者权益份额的计算?如果涉及该如何进行调整？ 2 、A公司于 2016 年 6 月 30 日再一次单方面对B公司增资（此次增资基准日B公司报表未经审计），在计算此次增资前后享有的B公司权益时，是在原C事务所的审计结果基础上计算还是利用D事务所 2015 年的审计结果进行计算。谢谢！

回答人：chenyiwei
首先确认两次审计差异的原因。如果认为原C所的审计结果有差错，D的审计结果是对C的审计结果的更正，则A对B的权益法核算相应需要根据B的账务调整情况进行相应的调整，根据D审计调整后B的各年度净资产、净利润数字重新进行权益法核算。

提问人：二月风筝 时间：2017-03-30 09:22:28
陈老师，再追加一个问题。若本案例中B公司因为要IPO而进行股改，将以前年度的 5000 盈余公积和未分配利润转为资本公积，再将其中 4000 万元资本公积转为股本，这样就导致本期股本增加 4000 万元，资本公积-股本溢价增加 1000 万元，盈余公积和未分配利润减少 5000 万元，那么针对B公司股改导致的所有者权益内部结转，在采用权益法核算的情况下，A是否也需要针对B公司新增的资本公积进行确认？

回答人：chenyiwei
B公司的股改不改变其权益总额和各股东所占份额或比例，所以B的所有者权益内部结转对股东而言无需在其合并报表或权益法核算中体现。